【裁判字號】    98,鑑,11346
【裁判日期】    980213
【裁判案由】    違法失職
【裁判全文】
公務員懲戒委員會議決書           98 年度鑑字第 11346  號
被付懲戒人  甲○○
            丙○○
            乙○○
上列被付懲戒人等因違法失職案件經臺灣省政府送請審議本會議
決如下
    主  文
甲○○收受賄賂經刑事判決科刑確定部分免議，其餘部分不受懲
戒。
丙○○、乙○○均不受懲戒。
    事  實
壹、臺灣省政府移送意旨：
一、被付懲戒人甲○○原係臺南縣政府經濟發展局課員（95  年
    10  月 1  日申請資遣生效），因主管審核電子遊戲場及網
    咖營利事業設立登記申請案，涉嫌貪污，經臺灣臺南地方法
    院以 96 年 8  月 28 日 94 年度訴字第 1214 號刑事判決
    處有期徒刑捌年。褫奪公權參年。吳員不服提起上訴中，茲
    將其違法失職行為摘述如下：
（一）吳員於任職臺南縣政府建設局（92  年間改為經貿科技局
      ）商業課課長期間（80  年 8  月至 93 年 5  月下旬）
      ，於 91 年間起，因主管審核電子遊戲場及網咖營利事業
      設立登記申請案，發現營利事業登記之代辦業者莊再春，
      受託為客戶辦理電子遊戲場及網咖營利事業設立登記之申
      請案件眾多，乃意圖不法，竟與其女友林町津基於共同概
      括犯意之犯意聯絡，利用其審核文件之職權，示意要莊再
      春交付賄款，以免其申請案件之審核難以通過或遭到稽延
      ，莊再春因恐遲延客戶案件而影響生意，不得已與其達成
      按件交付賄款之期約，而甲○○為給付同居女友林町津生
      活費，並掩飾其收賄行為，乃指示莊再春將部分代辦電子
      遊戲場或資訊休閒業客戶之申請案件，交由林町津或其本
      人填寫，再按件數由所收費用中每件交付新臺幣 16,000
      元，扣除內含由吳員及林女應負責代繳交之合法保險費
      4,000 元及縣府登記證規費 2,000  元外，所餘 10,000
      元全歸吳、林 2  人所有，至 92 年底因代辦利潤減少，
      每件降為 15,000 元，扣除保險費及登記證規費，該 2
      人每件收取 7,000  元、9,000 元或 10,000 元不等之賄
      款，迨 93 年 9  月間，合計有 49 件申請案交由該 2
      人填報，賄款金額合計為 342,000  元。
（二）吳員又承上揭概括之犯意，利用職務上之機會，在臺南縣
      政府商業課辦公室外之走廊，向業者郭文典示意，要求索
      取電子遊戲場或資訊休閒營利事業設立登記申請案，俗稱
      「快單費」之賄款，每件 3,000  元，吳員向業者表示：
      可將賄款交由商業課同事劉明山（臺南縣政府約僱人員）
      代轉。於 92 年 8、9 月間，劉明山前往臺南縣安定鄉壹
      流電子遊戲場現場與業者會勘後，業者乃將 5  件申請案
      合計 15,000 元之賄款，以白色標準信封裝妥交給劉員，
      當日劉員回辦公室後，即以電話約吳員在臺南縣政府後方
      停車場見面，並將賄款轉交給吳員，吳員並朋分 6,000
      元給劉明山，自 93 年 2  月間起，郭文典為使其申請案
      ，能提早取得執照，又透過其公司小姐卓佩霖與吳員聯繫
      ，約在縣府商業課外走廊或指定之地點交付多次賄款，至
      93  年 6  月止，計有業者名稱為「光紫資訊社」、「超
      音速電腦」、「壹流電子遊戲場」、「法登資訊社」、「
      吃喝小站」、「上美資訊社」、「崧竹資訊」、「松峰網
      路」、「吉田資訊社」、「弘欣資訊」、「回力電子遊戲
      場」及「熱晴電子遊戲場」等 12 件申請案，共計交付有
      36,000  元之賄款，合計上揭所收之 9,000  元賄款，總
      計甲○○向郭文典收受 45,000 元之賄款。
二、另被付懲戒人丙○○、乙○○分別擔任臺南縣政府工務局技
    工、技佐，因負責業者申請「電子遊戲場營利事業設立登記
    許可證」之原建物變更使用執照之審核等事務，涉嫌貪污，
    經臺灣臺南地方法院以 96 年 8  月 28 日 94 年度訴字第
    1214  號刑事判決各處有期徒刑拾貳年，均褫奪公權伍年。
    莊、梁 2  員不服提起上訴中，茲將該 2  人違法失職行為
    摘述如下：
    自 92 年間起，代辦業者莊再春於電子遊戲場等客戶申請營
    利事業設立登記過程，必須辦理建物使用用途變更，該項業
    務係由技士丙○○及技佐乙○○負責現場勘查業務，莊、梁
    2 人明知業者之建物有「變更使用執照審查表」所示之建築
    權利證明書並非齊全（即欠缺違章建築建照部分），或有占
    用防火間隔影響公共安全等構造設備及室內裝備竣工勘驗檢
    查並非合格等情事，竟未依法審查，故違職務核准變更使用
    執照，依違規之情形每件向莊再春索取 3,000  元至
    10,000  元不等之賄款，累計丙○○違背職務共向莊再春收
    取業主名稱為「悠悠」、朱張玉鳳、涂尊哲、邱全義等 4
    件申請案，各 3,000  元之賄款，業主名稱為陳文榮、趙銘
    鴻、陳福元、邱玉興等 4  件申請案賄款各 5,000  元，業
    主吳昭訓乙案，賄款 6,000  元，業主名稱「阿和」、蔡建
    次等 2  案，各 10,000 元之賄款，合計 11 案，金額共計
    為 58,000 元；乙○○違背職務向莊再春收取業主名稱分別
    為陳忠勝、陳脈禮、宋蘭軒及潘春秀等 4  件申請案各
    3,000 元，葉神猶 1  案 5,000  元，「新浪網」案 6,000
    元，黃建良案 8,000  元，劉仲達、呂金樹、許金雄及陳國
    倫等 4  案各 10,000 元，合計 11 案，金額共計為
    71,000  元。
三、經核被付懲戒人甲○○、丙○○、乙○○有關行為有公務員
    懲戒法第 2  條第 1  款違法之情事，爰依同法第 19 條規
    定，移請審議。
四、證據（均影本在卷）：
（一）臺灣臺南地方法院檢察署 93 年度偵字第 11588  號、94
      年度偵字第 1161、4644 號起訴書。
（二）臺灣臺南地方法院 94 年度訴字第 1214 號刑事判決。
貳、被付懲戒人申辯意旨：
一、被付懲戒人丙○○申辯意旨：
（一）臺灣省政府將本案移付懲戒，無非以檢察官起訴書及臺灣
      臺南地方法院 94 年度訴字第 1214 號刑事案件之判決為
      據，判決內容略以：明知建築物「變更使用執照審查表」
      所示之建築物權利證明書並非齊全（即欠缺違章建築建照
      部分），或有占用防火間隔影響公共安全等構造、設備及
      室內裝備竣工勘驗檢查並非合格等情事，乃未依法審查違
      背職務核准變更使用執照，依違規情形向代辦業者莊再春
      索取賄款合計 58,000 元云云，遽將申辯人移送審議。惟
      該判決有下列諸多違誤之處，且申辯人依法行政，並無上
      開違法失職之情事，茲將理由略述如下：
      1.臺灣臺南地方法院判決引用莊再春於 93 年 11 月 9
        日、12  月 16 日之調查筆錄，認定申辯人於受理變更
        使用執照時收取業主「悠悠」等 11 家之賄款計新臺幣
        58,000  元。惟查莊再春之上開筆錄均係被告以外之人
        在審判外之陳述，依刑事訴訟法第 159  第１項之規定
        均為傳聞證據，不具證據能力。申辯人於臺灣臺南地方
        法院陳述時即已就此點提出異議，並經檢察官於 95 年
        12  月 26 日之準備程序中，已同意上開筆錄並無證據
        能力（證據 1,P5 ），惟判決卻認莊再春之調查筆錄有
        刑事訴訟法第 159  條第 1  項之適用，顯有違誤。
      2.查判決雖引用莊再春與王瓊聆 93 年 3  月 3  日之通
        聯譯文，但該譯文僅係莊再春與王瓊聆之對話，與申辯
        人是否有收取賄款並無直接關連性，且判決係以該譯文
        證明莊再春向王瓊聆借款來行賄，惟王瓊聆於法院審理
        中，業已否認有借款給莊再春之情事，申辯人又如何向
        莊再春收取賄款？又該譯文所提及處理案件 4  件，惟
        判決引用莊再春於 93 年 11 月 12 日之調查筆錄則稱
        ：該次借錢實際上僅送了 2  件，分別係柳營鄉之蔡健
        次及將軍鄉之曾朱玉鳳，而曾朱玉鳳之申請案件非申辯
        人所承辦（證據 2）。故莊再春前後供詞不一，豈能以
        其證詞認定申辯人有收取賄款？顯見該判決對犯罪事實
        之認定，缺乏具體明確之事證，亦與事實相違。
      3.另建築法第 73 條第 2  項規定略為：「建築物應依核
        定之使用類組使用，其有變更使用類組…，應申請建築
        物變更使用執照。」故變更使用執照之申請範圍、面積
        ，係以原已領得使用執照之合法建築物為限，並無包含
        未取得使用執照之違章建築部分（證據 3）。次查建築
        法第 34 條規定：「直轄市、縣（市）（局）主管建築
        機關審查或鑑定建築物工程圖樣及說明書，應就規定項
        目為之，其餘項目由建築師或建築師及專業工業技師依
        本法規定簽證負責」。而申辯人處理上開業務時，係依
        「變更使用執照審查表」（證據 4）辦理，該表並無包
        括「有無違章建築使用及違章建築之處理」之審查項目
        。有臺灣臺南地方法院向臺南縣政府函查，臺南縣政府
        以 96 年 1  月 12 日府工使字第 0960003316 號函復
        可資證明（證據 5）。
      4.判決內容以申辯人「明知建築物『變更使用執照審查表
        』所示之建築物權利證明書並非齊全（即欠缺違章建築
        建照部分），或有占用防火間隔影響公共安全等構造、
        設備及室內裝備竣工勘驗檢查並非合格等情事，乃未依
        法審查，違背職務核准變更使用執照。」惟上開所列之
        「違章建築」，既非屬變更使用執照之申請範圍及審查
        項目，申辯人依既有制定之審查表所規定項目審查，並
        無違背職務核准變更使用執照之不法犯行，法院之判決
        確有違誤。
      5.違章建築並非審查之範圍已如前述，莊再春自無因申請
        案件有違建而有向申辯人行賄之必要。故代辦業者莊再
        春以申請案件均有違建須向申辯人行賄云云，顯有可疑
        而不可採。據此，單憑莊再春自稱申辯人受有賄款云云
        充滿瑕疵之指述，遽認申辯人即有收受賄款，顯有疑問
        。
（二）申辯人自認在工作上認真負責，個性耿直、不貪不取，於
      臺南縣政府任職 11 年期間，先後承辦建築物變更使用審
      查等業務，8 年考績列甲等；3 年考績列乙等，均獲得長
      官的高度肯定，自覺有公務人員應有之修為，絕不會違法
      向業者收受不正當之款項而自毀前程。畢生以廉潔自許，
      卻遭業者不實之指控，而臺灣臺南地方法院判決之諸多違
      誤，對戮力從事公務之人，實是一大打擊。
（三）證據（均影本在卷）：
     1、臺灣臺南地方法院 95 年 12 月 26 日之準備程序筆錄
        第 5  頁。
     2、臺南縣政府工務局 93 年 5  月 12 日核發曾朱玉鳳之
        建築物變更使用執照審查表及申請書。
     3、內政部營建署 93 年 1  月 20 日修正之建築法第 73
        條第 2  項規定。
     4、臺南縣政府變更使用執照審查表。
     5、臺南縣政府 96 年 1  月 12 日府工使字第
        0960003316  號函。
二、被付懲戒人乙○○申辯意旨：
（一）查本件付懲戒所移送之內容，全部引用臺南地方法院 94
      年度訴字第 1214 號刑事判決，故與申辯人所涉之貪污治
      罪條例案件（檢察官起訴者及臺南地方法院 94 年度訴字
      第 1214 號刑事案件）之事實及內容完全相同，據此，本
      件懲戒處分應以前開犯罪事件是否成立為斷甚明。
（二）又檢察官起訴者及臺南地方法院 94 年度訴字第 1214 號
      刑事判決，有下列諸多違誤之處：
      1.申辯人之業務係變更使用執照審查，然對於違章建築部
        分，並非申辯人審查之範圍，故對此部分申辯人並未有
        何違背職務，此有臺南縣政府府工使字第 0960003316
        號函（如附件）可稽。故申辯人並無違背職務之行為。
      2.再查，申辯人遭移送懲戒，無非僅有代辦業者莊再春指
        述申辯人有違背職務收受賄賂云云。惟查，本案刑事卷
        中之莊再春與他人之監聽譯文，並無隻字片語提到申辯
        人有收受賄賂，或莊再春有交付賄賂與申辯人。而莊再
        春均未交代其所稱賄款之來源及流向，係其向業者收取
        ，抑或是自己支出或向友人借款支應（因莊再春在監聽
        譯文中曾有提到錢不夠支應，需向他人借款云云）。且
        違章建築並非申辯人審查之範圍已如前述，莊再春自無
        因申請案件有違建而有向申辯人行賄之必要，故代辦業
        者莊再春以申請案件均有違建，須向申辯人行賄云云，
        顯有可疑而不可採。據此，單憑莊再春自己稱申辯人受
        有賄款云云充滿瑕疵之指述，遽認申辯人即有收受賄款
        ，顯有疑問。
    理  由
壹、被付懲戒人甲○○部分：
一、本會檢同移送書繕本及附件，通知被付懲戒人甲○○於文到
    10  日內提出申辯書，已於 96 年 11 月 13 日送達，有送
    達證書附卷可稽。茲已逾期，無正當理由未據提出申辯，爰
    依公務員懲戒法第 23 條之規定，就該被付懲戒人部分逕為
    議決。
二、按被付懲戒人受褫奪公權之宣告，認為本案處分已無必要者
    ，應為免議之議決，公務員懲戒法第 25 條第 2  款定有明
    文。查被付懲戒人甲○○自 80 年 8  月間起至 93 年 5
    月下旬止，任職臺南縣政府建設局（92  年間改為經貿科技
    局，95  年 9  月 6  日改為經濟發展局）商業課課長，負
    責主管監督該課有關營利事業設立、變更登記等業務，劉明
    山（經臺灣臺南地方法院判處罪刑確定）自 80 年 2  月間
    起，擔任該課之約僱人員，綜理有關營利事業設立、變更登
    記等業務，均為依法令從事於公務之人員。甲○○於 92 年
    8 月間，基於概括之共同犯意，利用職務上之機會，在臺南
    縣政府商業課辦公室外之走廊，向業者郭文典示意，要求索
    取電子遊戲場或資訊休閒營利事業（俗稱網咖）設立登記申
    請案之賄款（俗稱「快單費」），每件新臺幣（下同）
    2,000 元，甲○○並向郭文典表示：可將賄款交由商業課同
    事劉明山代轉。郭文典為使代辦之申請案順利通過，從其所
    求，乃於 92 年 8、9 月間，劉明山前往臺南縣安定鄉壹流
    電子遊戲場現場與郭文典會勘後，由郭文典將 5  件申請案
    合計 10,000 元（按移送意旨記載為 15,000 元）之賄款，
    以白色標準信封裝妥，交給劉明山，劉明山明知郭文典所交
    付之信封內裝有郭文典為使「申請案」順利核准之賄款，竟
    仍基於與甲○○共同收受賄賂之犯意聯絡及行為分擔，收取
    郭文典交付之白色信封，並於當日回辦公室後，即以電話約
    甲○○至臺南縣政府後方停車場見面，並將賄款轉交給甲○
    ○，甲○○並朋分 6,000  元給劉明山。自 93 年 2  月間
    起，郭文典為使其申請案能提早取得執照，又透過其公司小
    姐卓佩霖與甲○○聯繫，約在臺南縣政府商業課外走廊或指
    定之地點交付多次賄款，甲○○亦承上開概括受賄犯意收受
    之，至 93 年 6  月止，計有業者名稱為「光紫資訊社」、
    「超音速電腦」、「壹流電子遊戲場」、「法登資訊社」、
    「吃喝小站」、「上美資訊社」、「崧竹資訊」、「松峰網
    路」、「吉田資訊社」、「弘欣資訊」、「回力電子遊戲場
    」及「熱晴電子遊戲場」等 12 件申請案，以每件約 2,000
    至 4,000  元不等，共計交付有 40,000 元之賄款（按移送
    意旨記載為 36,000 元），合計上揭所收之 4,000  元賄款
    ，甲○○總共向郭文典收受 44,000 元之賄款。案經法務部
    調查局臺南縣調查站（下稱臺南縣調查站）報由臺灣臺南地
    方法院檢察署檢察官偵查起訴（該署 93 年度偵字第 11588
    號、94  年度偵字第 1161、4644 號），經臺灣高等法院臺
    南分院 96 年度上訴字第 1257 號刑事判決（下簡稱上開確
    定刑事判決）依貪污治罪條例第 5  條第 1  項第 3  款規
    定，論以共同連續依據法令從事公務之人員，對職務上之行
    為收受賄賂，處有期徒刑參年捌月，褫奪公權參年，被付懲
    戒人甲○○上訴後，經最高法院 97 年度台上字第 6569 號
    刑事判決駁回上訴確定在案。則被付懲戒人已因服公務有貪
    污行為，經法院判處罪刑並宣告 3  年之褫奪公權確定。茲
    參酌公務人員任用法第 28 條第 1  項第 4  款及第 2  項
    之規定，已不得任用為公務人員，現任公務人員並應由其主
    管長官予以免職，應認本件被付懲戒人甲○○此部分已無再
    為懲戒處分之必要，依首開法條規定，此部分應予免議。
三、次查被付懲戒人有公務員懲戒法第 2  條各款情事之一者，
    應為懲戒處分之議決。其證據不足或無第 2  條各款情事者
    ，應為不受懲戒之議決，公務員懲戒法第 24 條規定甚明，
    本件被付懲戒人甲○○部分，除上述判處罪刑確定部分外，
    其餘移送意旨略以：莊再春於 91 年底及 92 年 6、7 月間
    ，兼營為客戶辦理電子遊戲場及網咖營利事業設立登記之申
    請案件，因其承辦之案件眾多，引起主管審核該項業務之臺
    南縣政府商業課課長甲○○之覬覦，竟基於收受賄賂之概括
    犯意，利用其審核文件之職權，故意積壓莊再春之申請案件
    之審核，以此方式刁難莊再春，使莊再春為恐因遲延客戶案
    件而影響生意，不得已與甲○○達成按件交付賄款之期約，
    而甲○○為給付同居女友林町津生活費，並掩飾其收賄行為
    ，乃指示莊再春將部分代辦電子遊戲場或資訊休閒客戶之申
    請案，交由林町津或渠個人填寫，再按件數由所收費用中每
    件交付 16,000 元給甲○○或林町津（經上開確定刑事判決
    諭知無罪確定），扣除內含由吳某或林女要負責代繳交之合
    法保險費 4,000  元及縣府登記證規費 2,000  元外，所餘
    10,000  元全歸甲○○或林町津所有，至 92 年底因代辦利
    潤減少，每件降為 15,000 元，扣除保險費及登記證規費，
    甲○○或林町津每件收取 9,000  元之賄款，至 93 年 2
    月底，莊再春與甲○○另行約定，按向客戶收取之代辦費金
    額，分別交付 6,000  元至 10,000 元不等之賄款，即收費
    50,000  元以下每件交付 6,000  元，50,000  元至
    60,000  元每件交付 8,000  元，60,000  元以上每件交付
    10,000  元之賄款，合計共有 49 件申請案交由甲○○及林
    町津填報，賄款金額計 342,000  元。又被付懲戒人甲○○
    自 92 年 8、9 月間起，至 93 年 6  月間止，連續向郭文
    典收受之賄款共為 45,000 元，扣除上開確定刑事判決確認
    之收受賄款 44,000 元外，被付懲戒人甲○○即另尚有自郭
    文典收受賄款 1,000  元，連同上開 342,000  元，俱係該
    被付懲戒人連續收受之賄賂，被付懲戒人甲○○就此其餘移
    送部分，亦有公務員懲戒法第 2  條第 1  款之違法情事，
    爰移請審議。經查該被付懲戒人雖未提出申辯，惟其於上開
    刑事案件中，則否認有此部分之犯行，並自白有向郭文典收
    受共計 4,4000 元，且辯稱並未向莊再春收受任何快單費之
    賄賂等情。次查上開其餘移送意旨所記載之被付懲戒人甲○
    ○收受賄賂之行為，雖經檢察官於上開刑事案件一併起訴該
    被付懲戒人有連續收受賄賂罪嫌，然已經上開確定刑事判決
    認定並無任何積極事證可資證明被付懲戒人甲○○有此其餘
    移送意旨之犯行，本應為無罪之諭知。惟因檢察官認此部分
    與論罪部分有連續犯之裁判上一罪關係，應不另為無罪之諭
    知等情，有上開確定刑事判決書理由欄之記載可按（見該判
    決書第 14 頁）。矧上開刑事案件，公訴人就被付懲戒人甲
    ○○此其餘移送意旨所載之事實提起公訴，無非以證人莊再
    春於調查站及偵查中之證言暨其被電話監聽內容為依據，而
    上開證據已經上開確定刑事判決認定：「證人莊再春於臺南
    縣調查站及偵查中之證言，與監聽內容不符，且無其他任何
    積極事證可資佐證，尚不能證明上訴人甲○○之犯行，本應
    為無罪之諭知，惟檢察官認此部分與其前開論罪科刑部分，
    有連續犯之裁判上一罪關係，自無庸另為無罪之諭知」。再
    者，上開確定刑事判決就被付懲戒人甲○○自業者郭文典收
    受之賄款數額認定為 4,4000 元，移送意旨則認為 45,000
    元，確定刑事判決之認定少 1,000  元一節，亦詳敘其理由
    稱：「經查上開上訴人甲○○收受業者郭文典賄款部分，雖
    據證人即共同被告劉明山、郭文典、卓佩霖於法務部調查局
    臺南縣調查站證述及檢察官偵查時結證之情節大致相符（93
    年度偵字第 11588  號卷第 36 頁至第 44 頁，第 15 頁至
    第 24 頁及第 25 頁至第 29 頁），並有上訴人甲○○於偵
    查中繳回之賄款 4  萬 4  千元，及共同被告劉明山於偵查
    中繳回之賄款 6  千元之扣押物品清單及贓證物款收據各二
    紙附卷可稽（93  年度偵字第 11588  號卷第 89 頁及 143
    頁），惟證人郭文典證述行賄之金額與上訴人所供稍有不符
    ，共同被告劉明山並不確知行賄金額，證人卓佩霖亦不知交
    付賄款之實際金額，證人郭文典證述之金額，除上訴人甲○
    ○自白之 4  萬 4  千元外，其餘超過 1  千元部分，並無
    積極事證，上訴人甲○○此被訴部分，亦應不另為無罪之諭
    知」各等語（參照卷附該判決書第 14 頁）。既經確定判決
    確認被付懲戒人甲○○無移送意旨所指此部分收受賄賂之違
    法犯行，從而該被付懲戒人在刑事案件中所為否認此部分收
    受賄賂之辯解，即非不可採信。此外復查無其他確實證據足
    認被付懲戒人甲○○就此部分有何失職之行為，揆諸首揭規
    定，就此部分，自應為不受懲戒之議決。
貳、被付懲戒人丙○○、乙○○部分：
一、本件就被付懲戒人丙○○、乙○○部分之移送意旨以：
（一）被付懲戒人丙○○、乙○○分別擔任臺南縣政府工務局技
      士、技佐，因負責業者申請「電子遊戲場營利事業設立登
      記許可證」之原建物變更使用執照之審核等業務，涉嫌貪
      污，經臺灣臺南地方法院以 96 年 8  月 28 日 94 年度
      訴字第 1214 號刑事判決各處有期徒刑拾貳年，均褫奪公
      權伍年。莊、梁 2  員不服提起上訴中，茲將該 2  人違
      法失職行為摘述如下：
      自 92 年間起，代辦業者莊再春於電子遊戲場等客戶申請
      營利事業設立登記過程，必須辦理建物使用用途變更，該
      項業務係由技士丙○○及技佐乙○○負責現場勘查業務。
      莊、梁 2  人明知業者之建物有「變更使用執照審查表」
      所示之建築權利證明書並非齊全（即欠缺違章建築建照部
      分），或有占用防火間隔影響公共安全等構造設備及室內
      裝備竣工勘驗檢查並非合格等情事，竟未依法審查，故違
      職務核准變更使用執照，依違規之情形每件向莊再春索取
      3,000 元至 10,000 元不等之賄款，累計丙○○違背職務
      共向莊再春收取業主名稱為「悠悠」、朱張玉鳳、涂尊哲
      、邱全義等 4  件申請案，各 3,000  元之賄款；業主名
      稱為陳文榮、趙銘鴻、陳福元、邱玉興等 4  件申請案賄
      款各 5,000  元；業主吳昭訓乙案，賄款 6,000  元；業
      主名稱「阿和」、蔡建次等 2  案，各 10,000 元之賄款
      ；合計 11 案，金額共計為 58,000 元。乙○○違背職務
      向莊再春收取業主名稱分別為陳忠勝、陳脈禮、宋蘭軒及
      潘春秀等 4  件申請案各 3,000  元；葉神猶 1  案
      5,000 元；「新浪網」案 6,000  元；黃建良案 8,000
      元；劉仲達、呂金樹、許金雄及陳國倫等 4  案各
      10,000  元，合計 11 案，金額共計為 71,000 元。有臺
      灣臺南地方法院檢察署 93 年度偵字第 11588  號、94
      年度偵字第 1161、4644 號起訴書暨臺灣臺南地方法院
      94  年度訴字第 1214 號刑事判決（均影本）為證。
（二）經核被付懲戒人丙○○、乙○○有關行為有公務員懲戒法
      第 2  條第 1  款違法之情事，爰依同法第 19 條規定，
      移請審議。
二、被付懲戒人丙○○、乙○○ 2  人（以下簡稱該被付懲戒人
    2 人）申辯意旨，均否認有收受賄賂或有任何違法失職情事
    （詳如事實欄所載）。經查本件移送審議所依據之上開臺灣
    臺南地方法院檢察署起訴書及臺灣臺南地方法院刑事判決，
    經上訴臺灣高等法院臺南分院後，經該分院以 96 年度上訴
    字第 1257 號刑事判決，撤銷第一審判決，諭知該被付懲戒
    人 2  人均無罪後，檢察官不服此部分無罪之判決，向最高
    法院提起上訴，經最高法院以 97 年度台上字第 6569 號刑
    事判決，以上訴違背法律上之程式而諭知上訴駁回，該被付
    懲戒人 2  人之無罪判決已經確定，此有上開判決正本 2
    份附卷可稽。矧上開刑事案件，公訴人就被付懲戒人 2  人
    起訴所依據之證據，僅係證人莊再春之證言及該證人被電話
    監聽之內容而已，而上開證據已經上開臺灣高等法院臺南分
    院 96 年度上訴字第 1257 號確定刑事判決詳予敘明理由認
    定：「不能證明上訴人（按即該被付懲戒人 2  人）有何違
    背職務或使他人得利之行為，證人莊再春之證言及其與王瓊
    聆之電話內容，均僅係證人莊再春之一面之詞，尚無確切事
    證足認上訴人丙○○及乙○○有何受賄之犯行，自應均為無
    罪之諭知」等語（參照卷附該判決書第 19 頁）。既經確定
    判決確認該被付懲戒人 2  人無收受賄賂或違法之犯行，從
    而該被付懲戒人 2  人所為之申辯，即非不可採信。此外，
    復查無其他確實證據足認該被付懲戒人 2  人有何失職之行
    為，揆諸首開規定，本件被付懲戒人丙○○、乙○○ 2  人
    部分，依上開公務員懲戒法第 24 條之規定，自應為不受懲
    戒之議決。
參、據上論結，被付懲戒人甲○○收受賄賂科刑確定部分，有公
    務員懲戒法第 25 條第 2  款規定之情事，應予免議。又被
    付懲戒人甲○○其餘移送意旨部分暨被付懲戒人丙○○、乙
    ○○部分，均無公務員懲戒法第 2  條各款情事，依同法第
    24  條後段規定，均應不受懲戒，爰為議決如主文。
中    華    民    國    98    年    2     月    13    日
                    公務員懲戒委員會
                          主席委員長  張  信  雄
                              委  員  朱  瓊  華
                              委  員  柯  慶  賢
                              委  員  洪  政  雄
                              委  員  簡  朝  振
                              委  員  林  開  任
                              委  員  許  國  宏
                              委  員  蔡  秀  雄
                              委  員  吳      敦
以上正本證明與原本無異。
中    華    民    國    98    年    2     月    16    日
                              書記官  蔡  高  賢
1


司法院資訊處製作；財團法人民間司法改革基金會備份。
